臺灣臺中地方法院民事判決　100年度訴字第576號
原　　　告　宋宜勳
被　　　告　許月芳
上列被告因妨害名譽案件（本院99年度中簡上字第804號），經
原告提起刑事附帶民事訴訟請求損害賠償，經本院刑事庭裁定移
送前來（本院99年度簡上附民字第36號），本院於民國100年8月
5日言詞辯論終結，判決如下：
    主    文
被告應給付原告新臺幣貳萬元，及自民國九十九年十月三十日起
至清償日止按年息百分之五計算之利息。
原告其餘之訴駁回。
本判決原告勝訴部分得假執行。
    事實及理由
壹、程序方面：
一、本件原告起訴原請求：「被告應給付原告新臺幣二十六萬元
    ，及自起訴狀繕本送達被告之翌日起至清償日止，按年息百
    分之五計算之利息。」嗣於100年8月5日言詞辯論期日，減
    縮聲明為：「被告應給付原告新臺幣二十萬元，及自起訴狀
    繕本送達被告之翌日起至清償日止，按年息百分之五計算之
    利息。」查上述訴之減縮，合於民事訴訟法第255條第一項
    第3款規定，爰准許之，合先說明。
貳、實體方面：
甲、原告起訴主張：兩造均為臺中市○○路○段129巷8號「向陽
    大樓」社區之住戶，於98年10月30日上午8時30分許，在前
    開不特定人得共見共聞之「向陽大樓」社區門口，雙方因
    口角而發生爭執，詎許月芳於爭吵過程中，以臺語「畜生」
    一語，當眾辱罵宋宜勳，致宋宜勳之人格受到貶損，以原告
    居住於前開社區已有相當時日，被告當眾辱罵原告「畜生」
    ，足以影響原告在社會上所保持之人格與地位，爰依民法第
    184條及第195條規定請求被告給付20萬元之慰撫金，並聲明
    ：（一）被告應給付原告新臺幣二十萬元，及自起訴狀繕本
    送達被告之翌日起至清償日止，按年息百分之五計算之利息
    。（二）願供擔保請准宣告假執行。
乙、被告則以：伊並未辱罵原告，伊係遭原告打等語資為抗辯。
    爰聲明：駁回原告之訴。
    理    由
一、本件原告主張：兩造均為臺中市○○路○段129巷8號「向陽
    大樓」社區之住戶，於98年10月30日上午8時30分許，在
    前開不特定人得共見共聞之「向陽大樓」社區門口，雙方
    因口角而發生爭執，詎許月芳於爭吵過程中，以臺語「畜生
    」一語，當眾辱罵宋宜勳，致宋宜勳之人格受到貶損乙節，
    刑事部份經本院99年度中簡字第2355號，對於被告以公然侮
    辱罪，判處罰金新臺幣五千元，經上訴本院合議庭，經本院
    以99年度中簡上字第804號上訴駁回事實，業據其提出上揭
    刑事判決書為證，並經本院調閱前揭刑事案卷審閱無訛。
二、被告雖辯稱並無以上揭言詞辱罵原告，然查於該案中，除有
    原告之指述外，尚有證人蔡坤城於偵查中具結證稱：「98年
    10 月30日…當時我在管理室裡面跟管理員聊天，剛開始許
    月莊從第四梯出來，宋宜勳正好將車子停在社區的大門口，
    在車上整理資源回收的東西…當時許月芳走到門口，當時門
    口只有宋宜勳一個人在那邊，我聽到的時候就聽到許月芳罵
    宋宜勳『畜生』（臺語），接著他們兩個就吵起來了，宋宜
    勳就質問許月芳為何罵他畜生，他們就從大門口一路吵到社
    區中庭」等證述，故原告主張被告侵害其名譽，應堪信為真
    實，被告抗辯並不足採。
三、因故意或過失，不法侵害他人之權利者，負損害賠償責任。
    民法第184條第1項前段定有明文。不法侵害他人之身體、健
    康、名譽、自由、信用、隱私、貞操，或不法侵害其他人格
    法益而情節重大者，被害人雖非財產上之損害，亦得請求賠
    償相當之金額。其名譽被侵害者，並得請求回復名譽之適當
    處分。民法第195條第1項定有明文。被告不法侵害原告之名
    譽，自應負賠償責任。經查，查被告僅因細故，在多數人得
    共見共聞之處所，以「畜生」辱罵原告，致原告精神受極大
    痛苦；而原告為高職畢業，目前職業從事資源回收業，家庭
    狀況小康，月收入八、九萬元，名下無不動產；被告則為日
    據時代國小四年級，月入三千元老人年金，名下無不動產，
    家中成員有二女二子等情，除有兩造陳明在卷外，復有本院
    稅務電子閘門資料查詢表及稅務電子閘門財產所得調件明細
    表在卷可參，本院斟酌實際情況，及兩造之身分、地位，原
    告請求200,000元，自嫌過高，應予核減為20,000元，方屬
    公允，逾此數額之請求，為無理由。
四、復按依民事訴訟法第389條第1項第5款規定，本件原告勝訴
    部分係所命給付之金額未逾50萬元之判決，應依職權宣告假
    執行。本件原告請求假執行部份，性質上僅係促請法院職權
    之發動，無庸為准駁。
五、本件原告提起刑事附帶民事訴訟，而由本院刑事庭依刑事訴
    訟法第504條第1項規定，裁定移送前來，依同條第2項規定
    免繳納裁判費，於本院審理期間，本件亦無其他必要訴訟費
    用，是無訴訟費用負擔之問題，併予敘明。
中    華    民    國   100    年    8     月    19    日
                  民事第二庭  審判長法  官  王  銘
                                    法  官  鍾啟煒
                                    法  官  林慶郎
正本係照原本作成。
如對本判決上訴，須於判決送達後20日內向本院提出上訴狀。如
委任律師提起上訴者，應一併繳納上訴審裁判費。
中    華    民    國   100    年    8     月    19    日
                                    書記官  王淑燕